臺灣高雄地方法院行政訴訟判決
110年度交字第239號
原      告  蔡玉意  

被      告  高雄市政府交通局

代  表  人  張淑娟  
訴訟代理人  蘇健義  
上列當事人間交通裁決事件，原告不服被告民國110年5月5日高
市交裁字第32-BLD149317號裁決，提起行政訴訟，本院判決如下
：        
    主　文
原告之訴駁回。
訴訟費用新臺幣參佰元由原告負擔。     
    事實及理由
一、程序事項：按行政訴訟法第237條之7規定，交通裁決事件之
    裁判，得不經言詞辯論為之。本件屬交通裁決事件，依兩造
    所述各節及卷內資料其事證已臻明確，本院認無經言詞辯論
    之必要，爰不經言詞辯論而為判決。
二、事實概要：原告於民國110年3月5日18時47分許駕駛車牌號
    碼000-0000號普通重型機車（下稱系爭機車），在高雄市○○
    區○○路000號前，因有「在禁止臨時停車處所停車」之違規
    行為，經民眾於110年3月5日檢舉，由高雄市政府警察局交
    通大隊新興分隊（下稱舉發機關）員警填掣高市警交相字第
    BLD149317號舉發違反道路交通管理事件通知單（下稱舉發
    通知單）逕行舉發。嗣原告於應到案日期前之110年3月22日
    陳述不服，經被告函詢舉發機關後，認原告確有上揭違規行
    為，乃依道路交通管理處罰條例（下稱處罰條例）第56條第
    1項第1款規定，於110年5月5日開立高市交裁字第32-BLD149
    317號裁決書（下稱原處分），裁處原告「罰鍰新臺幣（下
    同）600元」。原告不服，提起本件行政訴訟。
三、原告主張：原告前因車禍造成身體多處後遺症，當日突然在
    路中覺得身體不舒服才會急忙停車，急向店家借廁所，根本
    無法考慮及尋找停車格位。承辦員警卻依檢舉照片即稱原告
    在現場把玩手機，並非身體不適，事實是原告從機車車廂內
    拿面紙及看手機的時鐘等語。並聲明：原處分撤銷。
四、被告則以：按當事人主張有利於己之事實者，就其事實有舉
    證之責任，民事訴訟法第277條前段定有明文。此於行政訴
    訟程序準用之，行政訴訟法第136條亦有規定。是當事人主
    張有利於己之事實，經調查後仍處於真偽不明之狀態時，該
    事實無法證明之不利益應歸由主張之當事人負擔。另行政罰
    法第13條規定：「因避免自己或他人生命、身體、自由、名
    譽或財產之緊急危難而出於不得已之行為，不予處罰。但避
    難行為過當者，得減輕或免除其處罰。」此屬有利於受處分
    人之事項，依行政訴訟法第136條準用民事訴訟法第277條規
    定，原則上應由受處分人負客觀之舉證責任。查本案原告雖
    謂因當時身體有異狀，惟原告自始並未提供於系爭違規日當
    時相關證據可資證明其有何「避免自己或他人生命、身體、
    自由、名譽或財產之緊急危難而出於不得已」之事由，尚難
    逕予採信而得依行政罰法第13條規定不予處罰或減輕處罰。
    次按道路交通標誌標線號誌設置規則第149條第1項第5款規
    定：「紅實線：設於路側，用以禁止臨時停車。」、同規則
    第169條第1、2、4項規定：「禁止臨時停車線，用以指示禁
    止臨時停車路段，本標線為紅色實線，禁止時間為全日24小
    時。」、道路交通安全規則第111條第1項第3款規定:「汽車
    臨時停車時，應依下列規定：……三、設有禁止臨時停車標
    誌、標線處所不得臨時停車。」、同規則第112條第1項第1
    款規定：「禁止臨時停車處所不得停車」。是以，觀諸本件
    違規採證照片可見，系爭機車停放位置畫設有紅色實線之禁
    止臨時停車標線，採證照片時間顯示由下午6:47:42至6:53:
    00，停放相對位置不變，違規事實足以認定。再觀諸處罰條
    例第7條之1規定「對於違反本條例之行為者，民眾得敘明違
    規事實或檢具違規證據資料，向公路主管或警察機關檢舉，
    經查證屬實者，應即舉發」，其立法理由為：「由於警力有
    限及民眾取巧違規成性，為交通秩序混亂原因之一，民眾如
    能利用適當管道檢舉交通違規，除可彌補警力之不足外，亦
    將產生極大之嚇阻效果」，意指藉由民眾檢舉，提供員警查
    證之線索，尚無對外發生何法律效果，依上開規定，民眾檢
    具違規證據資料，尚須經主管或警察機關查證屬實，始得舉
    發，進而對外發生法律效果。又舉發機關受理民眾檢舉違反
    道路交通管理事件，經查證後依規定掣製舉發違反道路交通
    管理事件通知單，係屬上開處理細則第10條第2項第5款之民
    眾檢舉態樣，觀諸採證照片所載違規日期、違規時間及處理
    情形均記載清楚明確，嗣確經有員警查證處理，是該檢舉之
    真實性已無疑義。又採證照片畫面係照相設備之機械作用，
    乃真實保存當時照相之真實內容所得，再由檢舉人將照片傳
    送警政機關，並非憑人之記憶轉述或事後排演而成，且與本
    案違規具事實關連性，並經員警檢視無誤，其影像尚無偽造
    或變造之疑，內容亦屬合理、正常，自得作為本件是否為合
    法裁決之憑據。經查原告前揭110年3月5日之違規行為，係
    由檢舉人於違規人行為終了日（110年3月5日）起7日內（檢
    舉日：110年3月5日）檢具科學儀器取得之蒐證照片證據資
    料，向警政機關提出檢舉，經員警查證屬實而逕行舉發，則
    本件舉發程序於法即無不合等語，資為抗辯。並聲明：原告
    之訴駁回。
五、本院之判斷：
  ㈠按「汽車駕駛人停車時，有下列情形之一者，處600元以上1,
    200元以下罰鍰：1.在禁止臨時停車處所停車」，處罰條例
    第56條第1項第1款定有明文。再按違反道路交通管理事件統
    一裁罰基準及處理細則（下稱處理細則）第1條規定：「本
    細則依道路交通管理處罰條例第92條第4項規定訂定之。」
    第2條規定：「（第1項）處理違反道路交通管理事件之程序
    及統一裁罰基準依本細則之規定辦理。（第2項）前項統一
    裁罰基準，如附件違反道路交通管理事件統一裁罰基準表(
    下稱裁罰基準表)。」上開處理細則之規定，就其立法目的
    及功能，乃為防止處罰機關枉縱或偏頗，依處罰條例第92條
    第4項所授權交通部會同內政部訂定處理細則及其附件裁罰
    基準表，用以維持裁罰之統一性與全國因違反道路交通管理
    事件受處罰民眾之公平，不因裁決人員不同，而生偏頗，寓
    有避免各監理機關於相同事件恣意為不同裁罰之功能，並非
    法所不許，於憲法上保障人民財產權之意旨並無牴觸（此並
    有司法院釋字第511號解釋理由書意旨足資參照），並無違
    反法律保留原則。而依裁罰基準表的記載，機車在公共汽車
    招呼站10公尺內以外之禁止臨時停車處所停車，期限內繳納
    或到案聽候裁決者，應處罰鍰600元，核此規定，既係基於
    母法之授權而為訂定，且就處理細則附件所示裁罰基準表中
    有關處罰條例第56條第1項第1款規定之裁罰基準內容，並未
    牴觸母法，被告自得依此基準而為裁罰。
  ㈡本件如事實概要欄所述之原告違規事實，有舉發通知單、原
    處分之裁決書、送達證書、高雄市政府警察局新興分局110
    年3月30日高市警新分交字第11071083600號書函、採證照片
    等在卷可稽(本院卷第53至65頁)，洵堪認定為真。原告固主
    張當日突然在路中覺得身體不舒服才會急忙停車，急向店家
    借廁所，根本無法考慮及尋找停車格位云云，然觀諸本件採
    證照片時間顯示自下午6時47分42秒至6時53分08秒，期間歷
    時約5分多鐘，系爭機車停放相對位置均未改變，且原告持
    續站在系爭機車旁，並有看似低頭觀看手機之動作(見本院
    卷第61至65頁)，此與原告主張其當時身體不舒服方才急忙
    停車，並向店家借廁所乙節，已有不符；況且，按行政罰法
    第13條前段規定：「因避免自己或他人生命、身體、自由、
    名譽或財產之緊急危難而出於不得已之行為，不予處罰。」
    該法所稱之緊急避難行為，須自己或他人之生命、身體、自
    由、財產猝遇危險之際，非違反相關行政法上義務，別無救
    護之途者，始足當之。換言之，主張緊急避難行為之前提，
    須客觀上有自己或他人之生命、身體、自由或財產上遭遇急
    迫危險之緊急危難狀態存在，例如前方有車禍突然發生、道
    路塌陷、車輛惡意危險之駕駛行為或巨大貨物突然掉落路面
    、惡烈天候情況等等其它緊急突發狀況，此外，行為人所採
    之避難行為尚須出於不得已或必要之行為，且該行為係為達
    成避難目的之唯一而必要之手段，亦即行為人客觀上所為之
    避難行為，須與目的相當且採取損害最小之方式為之，且因
    避難行為所保全之利益顯然優越於所犧牲之利益，始足阻卻
    違法。原告所稱前開情狀，客觀上亦難謂符合緊急避難之狀
    態。是以原告前開主張，自難憑採。
六、綜上所述，被告已就原告違規事實提出積極證據為舉證，原
    告未能就其主張之有利事實提出反證，以推翻前開被告已為
    相當證明之事實，是原告主張均難以採信為真。本件原告確
    有「在禁止臨時停車處所停車」之違規事實，應擔負行政處
    罰責任；則被告援引處罰條例56條第1項第1款暨裁罰基準表
    等規定，裁處原告罰鍰600元，核無違誤。原告訴請撤銷原
    處分，為無理由，應予駁回。
七、本件事證已臻明確，兩造其餘攻擊、防禦方法及舉證，經本
    院審酌後，認對於判決結果不生影響，爰不一一論述，併此
    敘明。
 八、本件第一審裁判費為300 元，應由原告負擔，爰確定第一
     審訴訟費用額如主文第2 項所示。
據上論結，本件原告之訴為無理由，依行政訴訟法第237條之7、
第237 條之8 第1 項、第237 條之9 第1 項、第236 條、第98條
第1 項前段，判決如主文。
中　　華　　民　　國　　111 　年　　3 　　月　　15　日 
　　　　　　　　　行政訴訟庭　法　官　謝琬萍  
上開正本係照原本作成。
如不服本判決，應於判決送達後20日內，向本院提出上訴狀並表
明上訴理由（原判決所違背之法令及其具體內容或依訴訟資料可
認為原判決有違背法令之具體事實），其未載明上訴理由者，應
於提出上訴後20日內向本院補提理由書（上訴狀及上訴理由書均
須按他造人數附繕本，如未按期補提上訴理由書，則逕予駁回上
訴），並應繳納上訴裁判費新臺幣750元。
中　　華　　民　　國　　111 　年　　3 　　月　　16　　日
                               書記官  林麗文